【裁判字號】    89,台上,2631
【裁判日期】    890511
【裁判案由】    貪污
【裁判全文】
最高法院刑事判決                              八十九年度台上字第二六三一號
    上  訴  人  甲○○
右上訴人因貪污案件，不服台灣高等法院中華民國八十八年十二月十七日第二審更審
判決（八十八年度上更(二)字第五八八號，起訴案號：台灣台北地方法院檢察署八十五
年度偵字第一五二三四號），提起上訴，本院判決如左：
    主  文
上訴駁回。
    理  由
按刑事訴訟法第三百七十七條規定：上訴於第三審法院，非以判決違背法令為理由，
不得為之。是提起第三審上訴，應以原判決違背法令為理由，係屬法定要件。且必須
依據卷內資料為具體之指摘，並足據以辨認原判決已具備違背法令之形式，始屬相當
。本件原判決撤銷第一審科刑判決，改判依牽連犯關係，從一重適用修正前貪污治罪
條例第二條後段、第四條第一項第一款論處上訴人罪刑，已詳所憑證據及認定理由
。並依據卷內證據資料，逐一指駁上訴人否認犯罪之所辯，何以係卸責之詞不足採信
。且說明上訴人為掩飾犯行，加蓋不實日期之收款章於報核聯內用以報核，係犯刑法
第二百十六條、第二百十五條之行使從事業務之人登載不實事項於業務上文書罪部分
，檢察官雖未起訴，惟與已起訴之從事業務之人登載不實事項於業務上文書罪部分，
有實質上一罪關係，為起訴效力所及，法院自應併予審判；及上訴人於偵查中自白犯
罪，應依修正前貪污治罪條例第八條後段之規定減輕其刑；暨上訴人所侵占之公款，
於事後業已悉數補回，衡情可憫，爰依刑法第五十九條之規定，酌減其刑，綦詳。原
判決所為合法之事實認定，俱有卷內證據資料足憑，從形式上觀察，並無違背法令之
情形存在。上訴意旨略稱：本件受公務機關委託承辦公務之人係台灣省合作金庫，台
灣省合作金庫將其代收稅捐、水電費、電話費、健保費之權限，再轉委託台北市第七
信用合作社收取，台北市第七信用合作社即非貪污治罪條例第二條之受公務機關委託
承辦公務之人，從而上訴人亦非屬貪污治罪條例第二條受公務機關委託承辦公務之人
，應無貪污治罪條例之適用。上訴人所收取之款項非公有財物，在未與台灣省合作金
庫結算之前，所有權仍屬第七信用合作社，僅依委任契約應為債之給付而已，不能認
為公有財物，應無貪污治罪條例之適用。又原判決主文「甲○○連續……褫奪公權五
年。」而其理由欄四則謂「……並依貪污治罪條例第十六條之規定，宣告褫奪公權
年。」二者不相適合，上訴人亦無侵占故意及犯行，原判決不無理由矛盾及判決適用
法則不當之違法云云。經查原判決理由已說明法人或其他團體受公務機關之委託承辦
公務，而由該私人或團體之職員處理是項公務者，該職員應認為係貪污治罪條例第二
條所定受公務機關委託承辦公務之人。而本件台灣省合作金庫代收之台北市各項稅款
，係受台北銀行股份有限公司之委託；代收健康保險費用，係受中央健康保險局之委
託；代收電話費，係受交通部電信管理局（現改制為中華電信股份有限公司）之委託
。上訴人既係台北市第七信用合作社螢橋分社之職員，該合作社又係受台灣省合作金
庫委託代收台北市各項稅款及全民健康保險費、電話費等，自係受公務機關委託承辦
公務之人員，其侵占代收之上述款項，自係侵占公有財物。原判決據以論罪科刑，並
無所指適用法則不當之違法情形。又原判決依貪污治罪條例第十六條規定分別於主文
及理由對上訴人宣告褫奪公權年，亦無歧異矛盾之處，無理由矛盾可言。所謂無侵
占故意及犯行，又為單純事實上爭執，不涉原判決違背法令之問題，應認上訴人之上
訴為違背法律上之程式，予以駁回。
據上論結，應依刑事訴訟法第三百九十五條前段，判決如主文。
中      華      民      國    八十九    年      五      月     十一     日
                              最高法院刑事第三庭
                                  審判長法官  陳  錫  奎
                                        法官  洪  清  江
                                        法官  吳  昆  仁
                                        法官  李  伯  道
                                        法官  陳  世  雄
      右正本證明與原本無異
                                              書  記  官
中      華      民      國    八十九    年      五      月     十七     日


司法院資訊處製作；財團法人民間司法改革基金會備份。
